【裁判字號】    92,交上訴,89
【裁判日期】    920718
【裁判案由】    過失致死
【裁判全文】
臺灣高等法院刑事判決                            九十二年度交上訴字第八九號
    上  訴  人  臺灣新竹地方法院檢察署檢察官
    上  訴  人
    即  被  告  甲○○
    選任辯護人  龍其祥  律師
右上訴人因被告業務過失致死案件，不服臺灣新竹地方法院九十一年度交訴字第一一
五號，中華民國九十二年三月十四日第一審判決（起訴案號：臺灣新竹地方法院檢察
署九十一年度偵字第四八一二號）提起上訴，本院判決如左：
    主  文
上訴駁回。
    事  實
一、甲○○係設在新竹市○○街六五號「丙○○○」之受雇人，平日負責以貨車載運
    雞蛋，為從事駕駛業務之人。其於民國（以下同）九十一年三月五日上午五時許
    ，駕駛裝載有雞蛋、空箱之車號ＧＸ—六二二號營業用大貨車，沿新竹市○○路
    往東大路方向行駛，同日上午五時四十分許，駛至新竹市○○路八二八號前時，
    欲停車將該大貨車上裝雞蛋用之空箱子搬至路旁，俾「丙○○○」其他大貨車得
    以載走，其則繼續將車上之雞蛋繼續往北運送，甲○○明知汽車停車時，應緊靠
    道路右側停車，而依當時天候晴、路面乾燥、無缺陷、亦無障礙物、視距良好等
    情形，並無不能注意之情事，竟疏於注意，僅圖自己一時之方便，未將其所駕駛
    之前開營業用大貨車緊靠道路右側停車，而係將前開大貨車以右側前後輪胎外側
    距離路面邊緣逾一公尺以上，左側車身距快慢車道分道線僅零點四公尺之方式在
    新竹市○○路八二八號前停車，待甲○○將裝雞蛋用之空箱子下貨完畢，自前開
    大貨車頭走入車道欲上駕駛座時，適有酒後不能安全駕駛機車之乙○○騎乘車牌
    ＧＱ六－二九七號機車駛來，亦疏未注意車前狀況，隨時採取必要之安全措施，
    行經該處時，因反應不及而撞及甲○○，甲○○遭撞擊後受有右腳開放性骨折，
    而乙○○則人車倒地，受有頭胸部鈍力損傷暨出血性休克，經送往新竹空軍醫院
    急救，再轉往衛生署新竹醫院救治後，延至同日上午十時許不治死亡。
二、案經乙○○之配偶丁○○提出告訴暨新竹市警察局第一分局報請臺灣新竹地方法
    院檢察署檢察官相驗後自動檢舉偵查起訴。
    理  由
一、上訴人即被告之供述及辯解：
    訊據被告甲○○就其係受雇於新竹市○○街六五號「丙○○○」之送貨司機，平
    日負責載運雞蛋，於右揭時地將前開大貨車停放在新竹市○○路八二八號前，當
    其將裝雞蛋用之空箱下貨完畢，從大貨車車頭走入車道欲上駕駛座時，遭被害人
    乙○○騎乘之上述機車撞擊等情供承不諱，惟矢口否認有何業務過失致人於死之
    犯行，辯稱：伊雖有將車輛停在比較外面，沒有緊靠右側停車，但本件車禍發生
    完全導因於被害人乙○○之過失，伊受到之右腳開放性骨折傷害甚為嚴重，倘復
    原情況不良，恐有截肢之虞。選任辯護人亦為被告辯護稱：被害人乙○○在九十
    一年三月五日上午十時即車禍發生四小時二十分後所測得之血液酒精濃度，換算
    成呼氣酒精濃度仍高達每公升零點八六五毫克，顯逾法定標準甚多，足見被告乙○○在車禍發生時並非僅止於不能安全駕駛之程度，實已達心神喪失之濫醉狀態
    ；又從卷附道路交通事故調查報告表之現場事故圖可知，被害人乙○○所騎之機
    車於事故現場遺留三八點六公尺之刮痕，如依煞車痕之換算標準計算，被害人乙○○騎乘機車之時速為八十六公里，超速之過失甚為明顯；再台灣省竹苗區車輛
    行車事故鑑定委員會之鑑定意見與台灣省車輛行車事故覆議鑑定委員會之覆議意
    見，均忽略被害人乙○○酒後駕車、超速等因素，反而以被告停車有一般違規情
    節，遽認被告就本件車禍發生係肇事次因，鑑定結果自難採信；且該路段即新竹
    市○○路原為雙向單車道，車道外側即為路肩，並無快慢車道之分，被告當時是
    停在路肩，並非停在慢車道上，故警員戊○○繪製之簡圖及台灣省竹苗區車輛行
    車事故鑑定委員會派員實地丈量本件車禍發生地之慢車道寬度為五點五公尺等情
    ，均屬有誤，被告停車肇事地點既非道路交通安全規則所定不得停車之路段，且
    被害人乙○○之機車依規定應行駛於快車道內，則縱被告在路肩停車時未緊靠路
    邊，亦未妨害被害人乙○○之路權，至多僅有違反交通規則與否問題，並無過失
    可言。又被害人乙○○係撞擊被告本人，而非撞到被告所停放之前開大貨車，被
    告之違規與被害人乙○○發生死亡結果間，並無因果關係云云。
二、認定犯罪事實所憑證據及理由：
（一）被告係受雇於新竹市○○街六五號「丙○○○」之送貨司機，於右揭時地將前
      開大貨車以右側前後輪胎外側距離路面邊緣逾一公尺以上，左側車身距快慢車
      道分道線僅零點四公尺之方式在新竹市○○路八二八號前停車，當被告將裝雞
      蛋用之空箱子下貨完畢，自前開大貨車頭走入車道欲上駕駛座之際，遭被害人
      乙○○駕駛之上述機車撞擊，為被告於原審所是認（見原審卷第一四頁），並
      有交通事故調查報告表一份、現場照片六幀、新竹市警察局舉發違反道路交通
      管理事件通知單一紙存卷可稽（見相驗卷第二二至二六頁）。又被告未緊靠路
      邊停車一節，復經證人即到場處理之己○○○○、戊○○於偵查、原審時證述
      屬實（見相驗卷第三四、三五頁、原審九十一年十二月二日、九十一年十二月
      十六日訊問筆錄）；而被害人乙○○因本件車禍受有頭胸部鈍力損傷暨出血性
      休克，經送往新竹空軍醫院急救，再轉往衛生署新竹醫院救治後，延至九十一
      年三月五日上午十時許不治死亡，亦經台灣新竹地方法院檢察署檢察官督同檢
      驗員相驗屬實，有新竹市警察局第一分局樹林頭派出所轄區發生變死案件初步
      調查報告表、相驗筆錄、相驗屍體證明書、驗斷書附相驗卷可憑。是以，被害
      人乙○○確因本件車禍撞擊而死亡，應可認定。
（二）按汽車臨時停車時，應依車輛順行方向緊靠道路右側，大型車右側前後輪胎外
      側距離緣石或路面邊緣不得逾一公尺，道路交通安全規則第一百十一條第二項
      定有明文。依上開卷附交通事故調查報告表及現場照片所示可知，本件車禍發
      生之地點即新竹市○○路八二八號前往東大路方向，該道路設有快慢車道各一
      ，且有分道線，車禍發生時，被告駕駛之前開大貨車停放在慢車道上，左後輪
      距離快慢車道分道線只有零點四公尺；參以被告復供稱其於右揭時地停車時，
      大貨車右車身距離路邊有一至二公尺之距離（見原審九十一年十一月二十一日
      訊問筆錄）一詞；證人陳俊宏警員、戊○○警員亦均證稱渠等前往處理時，前
      開大貨車並非緊靠右側停放，從渠等當庭繪製之簡圖（見原審九十一年十二月
      二日、十六日訊問筆錄）及現場照片亦可看出，前開大貨車右側距離路緣尚有
      相當為一輛大型車之寬度，其上擺放甚多之空箱子；再依據台灣省竹苗區車輛
      行車事故鑑定委員會派員實地丈量案發地之慢車道寬度為五點五公尺，扣除距
      離快慢車道分道線之零點四公尺、前開大貨車之寬度，則前開大貨車右側距離
      路緣應有二點五公尺之寬度，有該會九十一年七月二十二日函暨鑑定意見書在
      卷可考（見相驗卷第五一至五四頁）。綜合上述，被告未將其所駕駛之前開大
      貨車緊靠道路右側停車，而係將前開大貨車以右側前後輪胎外側距離路面邊緣
      逾一公尺以上，左側車身距快慢車道分道線僅零點四公尺之方式在新竹市○○
      路八二八號前停車，其違反道路交通安全規則第一百十一條第二項規定之事實
      ，至為灼然。復被告此揭違規停車之方式，大貨車左側只留下零點四公尺之寬
      度供慢車道上之行車通過，勢必造成被害人乙○○騎乘上述機車行經該路段慢
      車道時相當大之阻礙，又衡諸當時天候晴、路面乾燥、無缺陷、亦無障礙物、
      視距良好等情狀（此亦有前開交通事故調查報告表足參），並無不能注意之情
      事，被告竟疏於注意，僅圖自己一時之方便而違反上開規定，其有過失自明。
      況被告明知其所停放之前開大貨車並未緊靠右側停車，佔用慢車道路面甚寬，
      左側所留之零點四公尺寬度是否可供慢車道上之車輛安全無虞通過，已有可疑
      ，則其上下車時，理當靠路邊通行，改由駕駛座右側座位（即副駕駛座）之車
      門進出，以避免從駕駛座進出時因車門打開之寬度、人體寬度之因素，致使慢
      車道上之行車極有可能完全無法行駛於慢車道上，進而逼使他人冒險改走快車
      道，竟捨此不為，在空箱下貨完畢後，仍從前開大貨車車頭走入車道，對於他
      人行車造成更加不利之影響，此部分之過失亦堪以認定。再如前述，被害人乙○○係騎乘上述機車行經前開大貨車左側時，因反應不及而撞及被告（被害人
      乙○○過失部分詳如後述），倘被告緊靠路緣右側停車，未冒然從大貨車車頭
      走入車道，縱被害人乙○○有後述之過失，但衡情尚不至於發生本件車禍之結
      果，是被告前揭過失與本件車禍發生之間確有相當因果關係。故被告辯稱：被
      害人乙○○係撞擊伊本人，而非撞到伊所停放之前開大貨車，是伊違規與被害
      人乙○○發生死亡結果間，並無因果關係云云，洵不足採。另被告前揭過失堪
      信為本件車禍之肇事次因，台灣省竹苗區車輛行車事故鑑定委員會、台灣省車
      輛行車事故覆議鑑定委員會均同此認定，亦有前述台灣省竹苗區車輛行車事故
      鑑定委員會九十一年七月二十二日函暨鑑定意見書、台灣省車輛行車事故覆議
      鑑定委員會九十二年二月六日函附卷足參（見相驗卷第五一至五四頁、原審卷
      第六四、六五頁）。
（三）被告雖辯稱：肇事路段即新竹市○○路原為雙向單車道，車道外側即為路肩，
      並無快慢車道之分，被告當時是停在路肩，並非停在慢車道上，故警員戊○○
      繪製之簡圖及台灣省竹苗區車輛行車事故鑑定委員會派員實地丈量本件車禍發
      生地之慢車道寬度為五點五公尺等情，均屬有誤，被告停車肇事地點既非道路
      交通安全規則所定不得停車之路段，且被害人乙○○之機車依規定應行駛於快
      車道內，則縱被告在路肩停車時未緊靠路邊，亦未妨害被害人乙○○之路權，
      至多僅有違反交通規則與否問題，並無過失云云。惟查，本件車禍肇事路段即
      新竹市○○路空軍基地前之車道，於本件車禍發生當時即九十一年三月五日之
      十一年間並無變更，業據新竹市政府於九十二年六月十三日以府交管字第０九
      二００四八七一三號函覆明確（見本院卷第五九頁），從而，被告所為上開肇
      事路段即新竹市○○路原為雙向單車道，車道外側即為路肩，並無快慢車道之
      分，被告當時是停在路肩，並非停在慢車道上之辯解，即為犯後卸責之詞，要
      屬無據，警員戊○○繪製之簡圖及台灣省竹苗區車輛行車事故鑑定委員會派員
      實地丈量案發地之慢車道寬度為五點五公尺，扣除距離快慢車道分道線之零點
      四公尺、前開大貨車之寬度，則前開大貨車右側距離路緣應有二點五公尺之寬
      度等情，並無何違誤。況被害人乙○○騎乘ＧＱ六－二九七號機車係屬道路交
      通安全規則第三條第六款之機器腳踏車，依同法第九十九條第一項第二款「機
      器腳踏車行駛之車道及轉彎，應依標誌或標線之規定行駛；無標誌或標線者，
      依左列規定行駛：二、在已劃分快慢車道之道路，雙向道路得在最外側快車道
      及慢車道行駛；單行道道路得在慢車道及與慢車道相鄰之快車道行駛」之規定
      ，本得在本件肇事路段即新竹市○○路空軍基地前之最外側快車道及慢車道行
      駛，是被告辯稱：被害人乙○○之機車依規定應行駛於快車道內，伊並未妨害
      被害人乙○○之路權，故無過失云云，顯屬無憑。
（四）次查，被害人乙○○於車禍發生當日上午十時許，經採集血液送驗結果，經換
      算為呼氣酒精濃度係每公升零點八六五毫克，有聯合醫事檢驗所檢驗單一紙在
      卷可查（見相驗卷第三七頁），是被害人乙○○酒精濃度逾法定標準甚多，不
      得駕駛機車而駕駛。又其騎乘機車應注意車前狀況，隨時採取必要之安全措施
      ，本件被害人乙○○顯然因酒後注意力大為降低而未能注意車前狀況，致反應
      不及，完全未煞車而撞擊肇事，是被害人乙○○有此揭過失亦至為明確，衡其
      過失程度之輕重較被告為重，應為本件車禍肇事主因，台灣省竹苗區車輛行車
      事故鑑定委員會、台灣省車輛行車事故覆議鑑定委員會對此部分亦持相同之意
      見。被害人乙○○雖同有酒精濃度過量駕駛機車以及未注意車前狀況之過失行
      為，然尚無足解免被告之罪責。
（五）被告雖另辯稱被害人乙○○超速，前述台灣省竹苗區車輛行車事故鑑定委員會
      、台灣省車輛行車事故覆議鑑定委員會之鑑定、覆議意見皆未慮及被害人乙○○超速之過失，自不可採為不利被告之證據云云。惟查，刮地痕與煞車痕之產
      生完全不同，被告逕以機車之刮地痕與一般公路汽車煞車距離、行車速度對照
      表對照，進而推算車速，推論之前提已有重大瑕疵，推論結果實非可取。而台
      灣省竹苗區車輛行車事故鑑定委員會、台灣省車輛行車事故覆議鑑定委員會之
      鑑定意見與覆議意見，衡其所採取之鑑定資料皆係審慎採認，並未忽略被害人
      乙○○酒精濃度過輛駕駛機車、未注意車前狀況等之過失原因與程度，分析方
      式復具有邏輯性與科學驗證性，與常理相合，是前揭鑑定及覆議結果，均屬可
      採。
（六）綜上所述，被告所辯均不足採。本案事證已經明確，被告犯行已堪認定，應予
      依法論罪科刑。
三、論罪：
    被告於本件車禍發生時受雇於「丙○○○」，平日負責駕駛大貨車載運雞蛋，已
    據其供明在卷（見原審卷第一三頁），堪認係以駕駛車輛為附隨業務之人，其因
    過失肇事致人死亡，係犯刑法第二百七十六條第二項之業務過失致人於死罪。
四、維持原判決及駁回上訴之理由：
    原審依刑法第二百七十六條第二項規定，判決被告從事業務之人，因業務上之過
    失致人於死，並審酌被告無前科（此有本院被告之全國前案記錄表附卷足參），
    肇事後坦認部分犯行，雖未與被害人乙○○之繼承人達成和解，然兼衡被告之過
    失程度較被害人乙○○為輕，且被告亦因本件車禍亦受到右腳開放性骨折之傷害
    等一切情狀，量處有期徒刑肆月，並諭知易科罰金之折算標準，認事用法並無違
    誤，量刑亦屬妥適。公訴人上訴意旨謂原審量刑過輕，及被告上訴意旨仍執前詞
    否認犯罪，指摘原判決不當，俱無理由，應予駁回。
五、法律之適用：
據上論斷，應依刑事訴訟法第三百六十八條，判決如主文。
本案經檢察官鄭龍照到庭執行職務。
中      華      民      國      九十二      年      七    月    十八    日
                              臺灣高等法院交通法庭
                                  審判長法  官  溫  耀  源
                                        法  官  何  菁  莪
                                        法  官  邱  同  印
右正本證明與原本無異。
如不服本判決，應於收受送達後十日內向本院提出上訴書狀，其未敘述上訴之理由者
並得於提起上訴後十日內向本院補提理由書（均須按他造當事人之人數附繕本）。
                                        書記官  莊  昭  樹
中      華      民      國    九十二    年      七      月     十八     日
附錄本判決論罪科刑法條：
刑法第二百七十六條第一項、第二項：
因過失致人於死者，處二年以下有期徒刑、拘役或二千元以下罰金。
從事業務之人，因業務上之過失犯前項之罪者，處五年以下有期徒刑或拘役，得併科
三千元以下罰金。


司法院資訊處製作；財團法人民間司法改革基金會備份。
